【裁判字號】    97,訴,311
【裁判日期】    971113
【裁判案由】    違章建築
【裁判全文】
臺中高等行政法院判決
                                     97年度訴字第311號
                              .
原      告  甲○○
被      告  臺中縣政府
代  表  人  乙○○
訴訟代理人  丙○○
上列當事人間因違章建築事件，原告不服內政部中華民國97年7
月3日台內訴字第0970076215號訴願決定，提起行政訴訟。本院
判決如下︰
    主  文
原告之訴駁回。
訴訟費用由原告負擔。
    事實及理由
一、事實概要：緣坐落臺中縣沙鹿鎮○○路380號RC造建築物，
    頂樓增建3層高度約9公尺、面積325.5平方公尺，經臺中縣
    沙鹿鎮公所查獲後，以97年1月29日沙鎮經字第0970002443
    號違章建築查報單向被告查報，被告乃以97年3月7日府工使
    字第0970062429號違章建築補辦手續通知單通知建物所有權
    人喬博建設開發股份有限公司（下稱喬博公司），請於收到
    通知單後30日內，依建築法令規定，檢齊文件向被告申請補
    辦建造執照，逾期未補辦申領建照執照手續或申請執照不合
    規定，依違章建築處理辦法第5條規定拆除之。原告不服，
    提起訴願，遭決定駁回，遂提起行政訴訟。
二、本件原告主張：原告為喬博公司之董事，公司之董事長為原
    告母親劉阿幼，因原告母親年事已高，故由原告代其起訴。
    系爭建物為依法合理使用，並無違規之具體事證。又因被告
    行政作業疏失，使原告無法順利補辦建照等情。並聲明求為
    判決撤銷訴願決定及原處分。
三、被告則以：依被告83工建使字第1487號使用執照，系爭建築
    物登載為5層樓，核系爭建物之現況使用已逾6層樓，明顯與
    原始核准樓層不符，且已逾土地使用強度容積率200%管制。
    是依違章建築處理辦法第2條及第5條規定，被告以違章建築
    補辦手續通知單通知限期補辦，依法並無不符等語，資為抗
    辯。並聲明求為判決駁回原告之訴。
四、兩造之爭點在於原告非原處分之相對人，其提起本件行政訴
    訟是否為適格之當事人，經查：
  (一)本件原處分即臺中縣政府97年3月7日府工使字第0970062429
    號函載明「違建人」「喬博建設開發股份有限公司」（見本
    院卷第35頁），即受處分人為喬博公司，原告起訴狀當事人
    欄原載係「稱謂」「代表人」，「姓名或名稱」「甲○○」
    ，亦未載明被告為何？（見本院卷第4頁），其記載均欠明
    確，經本院審判長於97年8月20日裁定命其補正，嗣原告提
    出起訴補正狀載明「稱謂原告」「姓名或名稱」「甲○○」
    「訴訟代理人甲○○」「被告機關臺中縣政府」「代表人乙
    ○○」（見本院卷第17頁），經本院受命法官於準備程序中
    詢以違章建物為何人所有，何以由其為原告，原告稱「建物
    的所有人是喬博建設開發股份有限公司，房子是公司蓋的。
    由我來起訴是因為我的戶籍設在這裡，我本人是這個公司的
    董事，董事長是我母親劉阿幼。因我母親年事已高，所以我
    替她起訴。我不是這個公司的代表人。」（見本院卷第49頁
    筆錄）。足見原告已明白，本件原處分之相對人為喬博公司
    ，原告並非該公司之代表人，而原告雖稱設籍於該處，但就
    原處分而言，其亦僅係事實之利害關係，而非法律上之利害
    關係人，則其遽行提起本件訴訟，實屬原告當事人不適格。
  (二)按「本法所稱建造，係指左列行為：一、新建：為新建造之
    建築物或將原建築物全部拆除而重行建築者。二、增建：於
    原建築物增加其面積或高度者。但以過廊與原建築物連接者
    ，應視為新建。……。」、「建築物非經申請直轄市、縣（
    市）（局）主管建築機關之審查許可並發給執照，不得擅自
    建造或使用或拆除。……。」建築法第9條、第25條定有明
    文，又「本辦法所稱之違章建築，為建築法適用地區內，依
    法應申請當地主管建築機關之審查許可並發給執照方能建築
    ，而擅自建築之建築物。」、「直轄市、縣（市）主管建築
    機關，應於接到違章建築查報人員報告之日起五日內實施勘
    查，認定必須拆除者，應即拆除之。認定尚未構成拆除要件
    者，通知違建人於收到通知後三十日內，依建築法第三十條
    之規定補行申請執照。違建人之申請執照不合規定或逾期未
    補辦申領執照手續者，直轄市、縣(市)主管建築機關應拆除
    之。」違章建築處理辦法第2條、第5條亦分別定有明文。
  (三)本件系爭建物其合法准許之樓層為至5層，而其土地使用強
    度容積率為200％，其建到第5層樓之容積率為191％亦有臺
    中縣政府工務局核發使用執照附卷可稽（見本院卷第30 頁
    ），其違建之樓層為第6、7、8層，高度約9公尺，面積約
    325 ．5平方公尺，原核准建物總面積為334．87平方公尺，
    分別有違章建築查報單、現場照片、違章建築補辦手續通知
    單、臺中縣政府97年4月22日府工使字第0970106510號函（
    更正樓層為6、7、8層之更正函）、使用執照等附卷可稽（
    見本院卷第31、33、35、36、30頁），被告稱系爭建物第6
    、7、8層部分為違建，及其已逾土地使用強度容積率200％
    等情，自堪信為真實。且其已逾30日補正期限（被告於原告
    訴願期間即於97年4月22日以府工使字第0970106510號函通
    知喬博公司更正如上，即令自原告97年8月20日起訴迄今，
    亦早逾30日）（其起訴狀載補照通知公文內容一再出錯，應
    即指更正函），其訴亦無理由。綜上，本件原處分（已更正
    ），核無違誤，訴願決定予維持，理由雖不盡相同，結論並
    無不同，仍應予維持，原告訴請予以撤銷，核無理由，應予
    駁回。
五、據上論結，本件原告之訴為無理由，依行政訴訟法第195條
    第1項後段、第98條第1項前段，判決如主文。
中    華    民    國    97    年    11    月    13    日
                臺中高等行政法院第三庭
                                審判長法  官  王  茂  修
                                      法  官  莊  金  昌
                                      法  官  林  金  本
以上正本證明與原本無異。
如不服本判決，應於判決送達後20日內向本院提出上訴書狀，其
未表明上訴理由者，應於提起上訴後20日內向本院提出上訴理由
書（須依對造人數附具繕本）；如於本判決宣示或公告後送達前
提起上訴者，應於判決送達後20日內補提上訴理由書（須附繕本
）。未表明上訴理由者，逕以裁定駁回。
中    華    民    國    97    年   11     月    13    日
                                       書記官 陳 滿  麗


司法院資訊處製作；財團法人民間司法改革基金會備份。
